【裁判字號】    89,上訴,937
【裁判日期】    890630
【裁判案由】    毒品危害防制條例
【裁判全文】
臺灣高等法院臺南分院刑事判決                八十九年度上訴字第九三七號 Ｃ
      上  訴  人
      即  被  告  甲  ○  ○
      選任辯護人  李  三  賢
右上訴人因毒品危害防制條例案件，不服臺灣臺南地方法院八十八年度訴字第九九二
號中華民國八十九年六月三十日第一審判決（起訴案號：臺灣臺南地方法院檢察署八
十八年度偵字第九三四二號），提起上訴，本院判決如左：
      主      文
原判決撤銷。
甲○○販賣第二級毒品未遂，處有期徒刑肆年。
扣案之安非他命貳小包淨重玖點參肆公克沒收銷燬、包裝重壹點壹參公克沒收。
      事      實
甲○○意圖營利，於民國（下同）八十八年七月二十八日凌晨一時許，因警於同年月
二十七日下午九時許，在臺南市○○○○街允頌汽車賓館前，查獲丙○○（另由高雄
地院審理）有第二級毒品安非他命，丙○○為配合警方查緝毒犯，應警方指示打甲○○所有之0000000000號行動電話聯絡甲○○，談妥丙○○欲向甲○○購
買安非他命六兩，價格新台幣（下同）十五萬元，並約定至臺南市○○路納多利汽車
賓館一一二號房交易，嗣又改至臺南市○○○路，經警埋伏於中華南路盤查時，甲○○駕車逃逸，復行至臺南市○○路一五二號前始為警截獲，並在其所駕駛之車牌Ｃ四
－五一四二號自小客車內，查扣得安非他命二包（淨重九．三四公克，包裝重一．一
三公克）。警方再據甲○○打行動電話聯絡乙○○，約定購買安非他命之數量價格後
，於同日中午十二時四十分許，在高雄縣鳳山市○○路二七三巷口交易時，為埋伏之
警員當場查獲，並在乙○○所騎乘之車牌ＸＮＺ－九七一號重機車坐位下，查扣得安
非他命毛重八五九公克。案經臺南市警察局第二分局移送臺灣臺南地方法院檢察署檢
察官偵查起訴。
      理      由
一、訊據上訴人即被告甲○○，固不諱言有於右揭時間，接獲丙○○之電話，雙方談
    妥丙○○欲以十五萬元之價格，向其購買六兩安非他命，並約在納多利汽車賓館
    會面，嗣其改變地點，終在臺南市○○路一五二號前始為警截獲，並在其車內查
    扣得上開安非他命之事實；惟矢口否認有何販賣第二級毒品之犯行，並辯稱：其
    在電話中說欲以十五萬元之價格，出賣六兩之安非他命予丙○○，係隨便說說而
    已，事實上並無其事，且其當時原在納多利汽車賓館休息，嗣因其車子大燈損壞
    須修理，始改在中華南路那裡，亦無見警駕車逃逸情事，又警在其車上所查扣之
    安非他命，係其向乙○○以每兩三萬元買進供自己施用，並非欲賣予丙○○之物
    云云。然查被告如何為上開欲販賣安非他命予丙○○之事實，已迭據證人丙○○
    先後在警訊、原審、及本院調查時證述不移（見警卷第十一頁、原審卷第一三一
    頁、本院卷第七十三頁），並據證人即本件查緝被告之警員康春興，在偵查中證
    稱：丙○○如何配合員警聯絡被告稱欲購買安非他命後，被告依約先前往臺南市
    ○○路納多利汽車賓館，嗣又改至臺南市○○○路等情節相符（見偵查卷第二十
    五、二十六頁），即被告亦不否認有該情事，則被告當時有欲販賣安非他命予丙○○之意思，且有與丙○○達成買賣意思之合致無疑，非被告空言辯稱係隨便說
    說所得卸責；此外復有經警所查獲為被告所有之上開安非他命扣案為憑，且該扣
    案之安非他命經送法務部調查局鑑驗結果，認淨重九．三四公克，包裝重一．一
    三公克，確屬安非他命無訛，亦有該局八十九、十、二十一（８９）陸一字第八
    九０七八六八二號檢驗通知書一紙，附於本院卷可佐（見本院卷第八十一頁）。
    雖經警查扣之安非他命淨重僅九．三四公克，而非原約定之六兩；然因大凡販賣
    毒品者，為躲避警方查緝之風險，或基於其他因素考量，容或僅隨身攜帶少量毒
    品，嗣確認交易無風險後，始前往其他地點取出，或以其他方式交付毒品，衡情
    已非無可能，且被告並非在原約定之交易地點當場查獲，而係至臺南市○○路一
    五二號前，始為警攔截查獲，其間被告亦有藏匿或丟棄原約定毒品數量之可能。
    是被告既本於販賣安非他命之意圖赴約，要不得徒以其被搜獲之安非他命數量與
    原約定之數量不符，即遽予推翻其有販賣毒品之情事，而反為其有利之認定。又
    被告及證人乙○○在警訊中既均供稱：被告之安非他命，係以每半公斤二十萬元
    （合六兩九萬元），或一公斤三十八萬元（合六兩八萬五千五百元），向乙○○
    買進等語在卷，而被告欲出售予丙○○之安非他命，僅六兩即高達十五萬元之價
    格，亦顯見被告有從中賺取買賣差價牟利之不法營利意圖至明。綜上足認被告所
    辯前情，核屬畏罪卸責之飾詞，無足取信。本件事證已臻明確，被告之犯行洵堪
    認定，應予依法論科。
二、查安非他命係屬毒品危害防制條例第二條所稱之第二級毒品，又被告此次販賣安
    非他命予丙○○之行為，係丙○○為配合員警辦案所故為，丙○○本無買受之意
    思，亦無法證明被告此次遭查扣之安非他命，係基於販賣予丙○○之意思而販入
    ，核被告所為係犯毒品危害防制條例第四條第五項、第二項之販賣第二級毒品未
    遂罪。其持有安非他命之低度行為，已為其進而販賣之高度行為所吸收，不復另
    論。其雖已著手於販賣行為之實施，惟因僅止於未遂階段，應依既遂犯之刑減輕
    之。又其經警查獲後供出毒品來源為前手乙○○，並配合警方辦案，因而破獲乙○○販賣安非他命犯行，既據證人康春興在偵查中所陳明，雖其否認有販賣毒品
    之犯行，惟其供出毒品來源因而破獲仍屬事實，應依毒品危害防制條例第十七條
    褫減輕其刑。原審認被告罪證明確因予論罪科刑，固非無見；惟查原判決認被告
    亦有後述不構成犯罪之販賣第二級毒品犯行，併依連續犯規定予以審判，尚有未
    合。被告上訴意旨，全然否認犯罪，指摘原判決不當，雖無足取；惟原判決既有
    可議，自應由本院將原判決予以撤銷改判。爰審酌被告之素行、犯罪之動機、目
    的、方法、所生危害、及其犯後態度等一切情狀，改對其量處有期徒刑四年，以
    資懲儆。又扣案之安非他命淨重九．三四公克係屬第二級毒品，應依毒品危害防
    制條例第十八條第一項規定沒收銷燬之；另包裝重一．一三公克，係供被告販賣
    毒品犯罪所用之物，亦應依同條例第十九條第一項規定沒收之。
三、公訴意旨另略以：被告基於概括之犯意，自八十八年六月間某日起，至同年七月
    二十七日止，以行動電話0000000000號、0000000000號為
    聯絡工具，連續四次向乙○○販入第二級毒品安非他命，每次數量約半公斤或一
    公斤，半公斤價格二十萬元，一公斤則為三十八萬元，均約定於高雄縣鳳山市○○路二七三巷口交易，一手交錢，一手交貨，被告再將所販入之安非他命，在臺
    南市、高雄市等地，連續十餘次販賣予丙○○，交易方式為丙○○以所使用之0
    000000000號、0000000000號行動電話，與被告上開行動電
    話聯絡，至約定交易地點完成交易，數量由半兩至三兩不等，價格為半兩一萬五
    仟元。案經臺南市警察局第二分局移送偵辦，因認被告此部分亦犯有毒品危害防
    制條例第四條第二項連續販賣第二級毒品之罪嫌云云。按犯罪事實應依證據認定
    之，無證據不得推定其犯罪事實，刑事訴訟法第一百五十四條定有明文。次按犯
    罪事實之認定，應憑真實之證據，倘證據是否真實尚欠明顯，自難以擬制推測之
    方法，為其判斷之基礎；又認定不利於被告之事實，須依積極證據，苟積極證據
    不足為不利於被告事實之認定時，即應為有利於被告之認定，更不必有何有利之
    證據；亦迭經最高法院著有判例在案。公訴人認被告犯有上開販賣第二級毒品
    之犯行，無非係以被告已坦承各該犯行，並據證人丙○○、乙○○供證甚詳等由
    為論據。惟訊據被告則堅詞否認有何連續販賣第二級毒品之犯行，並辯稱：其於
    八十八年六月至七月二十七日間，係與丙○○合資多次向乙○○買安非他命，平
    分供己施用，每次買一兩三萬元，其未曾販賣安非他命予丙○○，亦未交付安非
    他命予丙○○云云。經查被告在警訊及原審偵審中固均供承：自八十八年六月中
    、下旬起，至同年七月二十七日止，連續數次以每半公斤二十萬元或每公斤三十
    八萬元之價格，向乙○○購買安非他命，且連續數次交付安非他命予丙○○等情
    ；惟始終堅詞否認有販賣安非他命之情事，並辯稱其向乙○○購買安非他命，係
    供自己施用，於買入之初，並無賣出之意圖，且其係受丙○○之託，代為向乙○○購買安非他命，並未賺取差價等語，凡此有各該筆錄存卷足稽，雖與其在本院
    所辯前詞不一，惟其並無片言隻字供承有販賣之情則始終如一，公訴人認被告業
    坦承販賣之情不諱，已顯非有據。次查被告前供承多次向乙○○購買鉅額安非他
    命之事實，核與證人乙○○在警訊及偵查中，所供稱自八十八年六月間起，連續
    四、五次販賣安非他命予被告，每次均於高雄縣鳳山市○○路瑞芳國小前交貨等
    情相符；再參諸被告為警查獲，為協助警方追查毒犯，供出前手係乙○○後，並
    即以電話聯繫乙○○稱欲購買安非他命，乙○○旋即依約攜帶毛重八百五十九公
    克之安非他命至交易地點，而為警當場查獲各情，既亦據證人康春興在偵查中證
    述明確，固亦堪認被告與乙○○間曾有大量毒品之交易經驗，被告前曾四、五次
    向乙○○購買半公斤或一公斤安非他命之自白，並非虛妄而屬實情。惟證人乙○○並未證述被告買進安非他命後有賣予丙○○之犯行，是證人乙○○之證詞，亦
    不足為認定被告有販賣安非他命予丙○○之依據。雖證人丙○○在警訊及偵查中
    ，均證稱：自八十八年六月間起，連續向被告購買安非他命，每次購買半兩至三
    兩不等云云；惟該證人嗣在原審及本院審理時，既已翻異前供改稱：係代丙○○
    購買，或係二人共同出錢買來平分施用等語，亦見證人丙○○之證詞前後供述游
    移不一，有嚴重瑕疵而難採信。又被告多次向乙○○購買之安非他命，多達半公
    斤至一公斤，較諸一般施用安非他命者所需，顯不成比例，固亦足認其稱全供其
    一人自己施用云者，難認屬實情；惟如上所述既無確切證據證明有賣予丙○○之
    事實，亦查無有賣予他人之情事，自不得僅因被告鉅量買進安非他命，即臆測推
    認被告必有販賣圖利之犯行。綜上被告此部分辯解雖非全然可信，惟因無積極證
    據為被告有販賣安非他命之不利認定，本件不能證明被告有此部分犯罪。惟因公
    訴人認與前開成罪部分，具有裁判上一罪之連續犯關係，依審判不可分之原則，
    爰不另於主文為無罪之諭知。
四、據上論斷，應依刑事訴訟法第三百六十九條第一項前段、第三百六十四條、第二
    百九十九條第一項前段，毒品危害防制條例第四條第二項、第五項、第十七條、
    第十八條第一項、第十九條第一項，刑法第十一條、第二十六條前段，判決如主
    文。
本案經檢察官蘇南桓到庭執行職務。
中    華    民    國      八十九      年      十二      月      十九    日
                                  臺灣高等法院臺南分院刑事第二庭
                                      審判長法官  游    明    仁
                                            法官  蘇    重    信
                                            法官  林    永    茂
右正本證明與原本無異。
如不服本判決，應於判決送達後十日內向本院提出上訴狀，其未敘述理由者並應於提
出上訴狀後十日內向本院補提理由書（應附繕本)。
                                        法院書記官  楊    清  旺
中    華    民    國      八十九      年      十二      月      二十    日
附錄法條：
毒品危害防制條例第四條第二項：製造、運輸、販賣第二級毒品者，處無期徒刑或七
                              年以上有期徒刑，得併科新臺幣七百萬元以下罰金
                              。
                      第五項：前四項之未遂犯罰之。


司法院資訊處製作；財團法人民間司法改革基金會備份。
